【裁判字號】    95,上訴,83
【裁判日期】    950323
【裁判案由】    違反槍砲彈藥刀械管制條例
【裁判全文】
臺灣高等法院臺中分院刑事判決          95年度上訴字第83號
上  訴  人
即  被  告  丁○○
指定辯護人  本院公設辯護人  戊○○
上列上訴人因違反槍砲彈藥刀械管制條例案件，不服臺灣臺中地
方法院93年度訴字第3012號中華民國94年11月3 日第一審判決（
起訴案號：臺灣臺中地方法院檢察署93年度核退字第306 號），
提起上訴，本院判決如下：
    主  文
上訴駁回。
    事  實
一、丁○○前因違反著作權法案件，經臺灣基隆地方法院以八十
    九年度基簡字第一○○一號判決處以有期徒刑五月，如易科
    罰金，以銀元三百元折算一日，併科罰金新臺幣三萬元，如
    易服勞役以新臺幣九百元折算一日確定，於民國九十年四月
    三十日易科罰金執行完畢。詎其不知悛悔，竟於九十三年六
    月十五日某時，在不明地點取得而持有可發射子彈具殺傷力
    由仿ＦＮ廠半自動手槍製造之玩具手槍換裝土造金屬槍管改
    造而成之改造手槍一支（下簡稱改造金屬玩具手槍；槍枝管
    制編號：0000000000，含彈匣一個）後，於同日
    中午十二時許，至臺中市○○路○段二七九號富帝大飯店，
    找投宿在該飯店三○七號房之丙○○（經原審判決無罪確定
    ）。嗣於同日下午三時許，為警從丁○○所背之黑色背袋內
    扣得上開具殺傷力之改造金屬玩具手槍一支、改造子彈三顆
    （不具殺傷力），及現金新臺幣（下同）九千元、丁○○所
    有之健保卡、國民身分證、駕駛執照各一張與記事本一本。
二、案經臺北縣政府警察局移送臺灣臺中地方法院檢察署檢察官
    偵查起訴。
    理  由
一、訊據上訴人即被告丁○○否認有何違反槍砲彈藥刀械管制條
    例之犯行，辯稱：東西是丙○○的，當時渠等要回基隆，丙○○叫伊將袋子拿去車上放，伊不知道黑色背袋內有槍彈云
    云。惟查：
  (一)警方於上開時間從被告丁○○所背之黑色背袋內扣得上開具
    殺傷力之改造金屬玩具手槍一支、改造子彈三顆（不具殺傷
    力），及現金九千元、丁○○所有之健保卡、國民身分證、
    駕駛執照各一張與記事本一本之事實，為被告丁○○於原審
    所自承。而扣案之改造金屬玩具手槍一支，經送請內政部警
    政署刑事警察局鑑定結果，認係由仿ＦＮ廠半自動手槍製造
    之玩具手槍，換裝土造金屬槍管改造而成，槍枝機械性能良
    好，可擊發適用子彈，認具殺傷力等情，有內政部警政署刑
    事警察局九十三年七月二十六日刑鑑字第○九三○一三一六
    五六號鑑定書一份在卷可參，並有上開改造金屬玩具手槍一
    支（含彈匣一個）扣案可證。
  (二)被告丙○○於原審審理時以證人身分具結證稱：被告丁○○
    於九十三年六月十五日中午十二時許，進入富帝飯店找伊，
    當時被告斜背著小背包，裝槍彈的小背包不是伊交給他的等
    語（見原審卷第一七九頁），則被告丁○○辯稱黑色背袋是
    被告丙○○交付，其不知道袋子內有槍彈云云，即非無疑。
    又被告丁○○自承：伊所背的包包內有伊的皮夾，內有伊的
    身分證、駕照及健保卡，還有九千元現金等語（見原審卷第
    一七二頁），然若依被告丁○○辯詞只是把被告丙○○所交
    付之黑色背袋拿至車上，在此短暫的持有狀態下，被告丁○○何須把內有現金及重要證件的皮夾放在被告丙○○交付之
    黑色背包內，足見被告丁○○前揭置辯，不合常理。
  (三)證人趙子儀於原審到庭證稱：被告丁○○從房間出來後，看
    見伊與同事後想逃跑，伊與同事就將被告丁○○壓制在另外
    一個房間，伊和一名同事一同壓制被告丁○○，當時伊要上
    手銬的時候，被告丁○○極力反抗，被告丁○○的外套被伊
    撕破，才知被告丁○○身上用外套包覆裡面還背著一個包包
    ，被告丁○○掙脫後逃竄到樓梯口時，伊當時追上去拉住包
    包，被告丁○○還是用力把包包拋棄才掙脫，包包就掉在樓
    梯口，經檢視該包包，發現裏面有一把改造手槍、子彈及被
    告丁○○的證件等語（見原審卷第一五五、一五六頁）。對
    此，被告丁○○雖辯稱：伊因毒品觀察勒戒案件未到案遭通
    緝，所以伊看到趙子儀等人緊張想跑，伊跟他們有拉扯，伊
    的衣服、包包及行動電話都掉下來，伊是光著上身跑出去，
    就攔計程車離開，伊所穿不是外套，是短袖棒球衣云云（見
    原審卷第一七二頁）。然依證人趙光儀及被告丁○○上揭所
    述，被告當時反抗十分激烈，最後被告丁○○是上衣被扯破
    而光著上身逃離現場，顯見被告丁○○逃意甚堅，而被告丁○○於本案查獲時雖確有觀察勒戒案件尚待執行，為臺灣臺
    中地方法院檢察署通緝中，惟其前於八十七年間即曾因施用
    毒品案件執行觀察勒戒，並非無執行觀察勒戒之經驗，此有
    臺灣高等法院被告前案紀錄表在卷可憑，其僅因觀察勒戒遭
    通緝何須反應如此劇烈，益見被告丁○○係因背包內置有前
    揭改造金屬玩具手槍，為脫免槍砲彈藥刀械管制條例之刑責
    ，方為激烈反抗；再者，在六月份臺中地區夏季高溫下，被
    告丁○○先背黑色背袋，再外罩短袖棒球衣，不嫌酷熱地把
    黑色背袋藏在衣服內，其所為顯與常情有違，更徵被告丁○○確係因黑色背袋內放有槍枝，始刻意如此掩護。
  (四)被告雖辯稱查扣之槍枝為同案被告丙○○所有之物，然扣案
    之改造金屬玩具手槍在客觀事實上僅在被告丁○○持有狀態
    下甚明，且該黑色背袋內僅有被告丁○○的證件等物，並無
    被告丙○○之物品，無從證明被告丙○○與此黑色背袋間之
    關聯性，是尚難認被告丙○○對持有扣案之改造金屬玩具手
    槍之犯行，有何犯意聯絡及行為分擔可言。而被告丁○○雖
    於原審審理時以證人身分證稱：伊開門出去是要幫被告丙○○買吃的，伊背的包包是被告丙○○叫伊拿到車上放的云云
    （見原審卷第一七二頁），又稱：伊當時是買完東西後，還
    要回飯店房間內整理東西，被告丙○○還有一個包包整理等
    語（見原審卷一七五頁），則被告丙○○既還要整理東西及
    吃飯，顯尚未有馬上離開飯店的打算，怎須勞煩被告丁○○
    將體積不甚大之黑色背袋先行拿至車上放置？且警方從被告
    丁○○身上查獲的物品中，並無被告丙○○之車鑰匙，則被
    告丁○○要如何將黑色背包放入被告丙○○車內？是被告丁○○所述並非毫無瑕疵可言，而難以採信。被告丁○○於本
    院審理時又陳稱：丙○○在基隆看守所時有託他同房的某人
    出去後帶話給當時人在外面的證人乙○○，內容是要伊將本
    案扛起來云云。然此為證人丙○○於本院審理時所否認，且
    經訊問證人乙○○亦稱不知有此事情等語在卷，則被告此部
    分所陳要難採信。被告丁○○復稱：伊是負責替丙○○開車
    之司機，然證人丙○○於本院則稱：「我們是朋友，有時候
    一起出去，我累了他幫我開車而已」，亦即否認被告丁○○
    係其僱用之司機；另證人乙○○亦表示對此事不清楚；而被
    告丁○○雖聲請本院傳喚證人余學宏以證其實，並稱余學宏
    人在宜蘭監獄（見本院卷第87頁反面），然經本院查詢結果
    ，其所稱之余學宏並無在監在押紀錄，此有台灣高等法院在
    監在押全國紀錄表在卷可稽（見本院卷第50、91頁），本院
    自屬無從傳喚；況被告丁○○是否為證人丙○○之司機，與
    本案被告丁○○是否持有上開改造金屬玩具手槍，係屬二事
    ，縱查得被告褚恐豪為證人丙○○司機之事實，亦不能用以
    證明被告丁○○無持有本案改造金屬玩具手槍之犯行，自無
    需繼續傳喚被告所稱之該名證人到庭之必要。本案事證明確
    ，被告所辯係卸責之詞，不足採信，其犯行洵堪認定，自應
    依法論科。
二、查被告丁○○行為後，槍砲彈藥刀械管制條例第十一條第四
    項業於九十四年一月二十六日修正公布為同條例第八條第四
    項之罪，並於同年月二十八日開始施行，依修正前第十一條
    第四項未經許可持有可發射子彈具有殺傷力之槍枝罪，其法
    定本刑為「一年以上七年以下有期徒刑，併科新臺幣七百萬
    元以下罰金」，修正後同條例第八條第四項規定之法定本刑
    則提高為「三年以上十年以下有期徒刑，併科新臺幣七百萬
    元以下罰金」，比較修正前後法律，以修正前同條例第十一
    條第四項規定有利於被告丁○○，依刑法第二條第一項但書
    從輕原則之規定，自應適用修正前同條例第十一條第四項規
    定論處。被告丁○○未經許可持有前揭改造金屬玩具手槍，
    所為係犯修正前槍砲彈藥刀械管制條例第十一條第四項未經
    許可持有可發射子彈具有殺傷力之改造槍枝罪。起訴書證據
    並所犯法條欄雖引（修正前）槍砲彈藥刀械管制條例第十條
    第四項為被告涉犯之法條，然公訴意旨係認被告未經許可持
    有改造手槍，而非模型槍，是起訴書上開所載法條顯有誤繕
    ，應予更正（原審審理時到庭之檢察官已當庭陳述將起訴法
    條更正為〈修正前〉槍砲彈藥刀械管制條例第十一條第四項
    ），併予敘明。被告丁○○前因違反著作權法案件，經臺灣
    基隆地方法院以八十九年度基簡字第一○○一號判決處以有
    期徒刑五月，如易科罰金，以銀元三百元折算一日，併科罰
    金新臺幣三萬元，如易服勞役以新臺幣九百元折算一日確定
    ，於九十年四月三十日易科罰金執行完畢，有臺灣高等法院
    被告前案紀錄表附卷可稽；其於受有期徒刑執行完畢後五年
    以內再犯本件有期徒刑以上之罪，為累犯，應依刑法第四十
    七條規定加重其刑。原審因而適用修正前槍砲彈藥刀械管制
    條例第十一條第四項，刑法第十一條前段、第二條第一項但
    書、第四十二條第二項、第四十七條、第三十八條第一項第
    一款，罰金罰鍰提高標準條例第二條之規定，並審酌被告丁○○持有上開具殺傷力改造金屬玩具手槍，嚴重影響社會治
    安及秩序，暨其犯罪之動機、目的、手段、品行、智識程度
    、本件犯罪情節、犯罪所生之危害，及犯後未見悔意等一切
    情狀，量處被告有期徒刑壹年貳月，併科罰金新臺幣玖萬元
    ，並諭知罰金如易服勞役，以新臺幣玖佰元即銀元佰元折
    算壹日；及敘明扣案仿ＦＮ廠半自動手槍之改造金屬玩具手
    槍一支（槍枝管制編號：0000000000，含彈匣壹
    個），係屬違禁物，應依刑法第三十八條第一項第一款之規
    定予以宣告沒收；至扣案之不具殺傷力之改造子彈三顆，及
    扣案之現金新臺幣九千元、被告丁○○所有之健保卡、國民
    身分證、駕駛執照各一張與記事本一本等物，均非屬違禁物
    ，且非供被告犯本罪所用或所得之物，爰不另沒收之宣告等
    節。核原判決認事用法均無違誤，量刑亦稱妥適，被告上訴
    意旨仍執陳詞，否認犯罪，指摘原判決不當，為無理由，其
    上訴自應駁回。
據上論結，應依刑事訴訟法第三百六十八條，判決如主文。
本案經檢察官甲○○到庭執行職務。
中    華    民    國    95    年    3     月    23    日
              刑事第四庭  審判長法  官  洪  耀  宗
                                法  官  劉  登  俊
                                法  官  江  德  千
上列正本證明與原本無異。
如不服本判決應於收受送達後十日內向本院提出上訴書狀，其未
敘述上訴之理由者並得於提起上訴後十日內向本院補提理由書（
均須按他造當事人之人數附繕本）。
                                書記官  吳  麗  琴
                                      法  官
中    華    民    國    95    年    3     月    24    日
【附錄論罪科刑法條】
修正前槍砲彈藥刀械管制條例第十一條第四項：
未經許可，持有、寄藏或意圖販賣而陳列第一項所列槍砲者，處
一年以上七年以下有期徒刑，併科新臺幣七百萬元以下罰金。
                                                      Ｒ


司法院資訊處製作；財團法人民間司法改革基金會備份。
